【裁判字號】    90,交上易,1
【裁判日期】    900221
【裁判案由】    過失傷害
【裁判全文】
臺灣高等法院高雄分院刑事判決                        九十年度交上易字第一號
    上  訴  人
    即  被  告  乙○○
右上訴人因過失傷害案件，不服臺灣高雄地方法院八十九年度交易字第三五七號，中
華民國八十九年十一月三十日第一審判決（起訴案號：臺灣高雄地方法院檢察署八十
九年度偵字第五一一０號），提起上訴，本院判決如左：
      主  文
上訴駁回。
乙○○緩刑貳年。
    事  實
乙○○考領有適當之自小客車駕駛執照，於民國八十八年十二月六日十四時許，駕駛
車號ＵＴ—○三三○號自用小客車，沿高雄市○○路之外側車道由東往西方向行駛，
於同日十四時四十分許，途經該路與民昌街口，本應注意汽車行駛時，駕駛人應注意
車前狀況，並隨時採取必要之安全措施，而依當時之天候晴朗、有日間自然光線、市
區道路○路面乾燥、無缺陷、亦無障礙物，且視距良好等情，即並無不能注意之情事
，竟疏未注意車前之人、車動態，適有亦考領適當重型機車駕照之甲○○騎乘車號Ｘ
ＤＰ—九九八號重型機車，正沿民昌街由南往北方向騎乘，正欲通過上開交岔路口，
亦應於起步前注意前後左右有無障礙或車輛行人，並應讓行進中之車輛優先通行，而
依當時情形，又無不能注意之情事，竟疏未注意乙○○駕車駛近路口，仍騎車欲通過
該路口，乙○○見甲○○騎乘機車駛進時，已煞避不及，致乙○○所駕駛之自小客車
之左前車頭保險桿處，撞及甲○○所騎乘機車之右前方擋泥板及腳踏板處，甲○○於
遭受此撞擊後，先彈上乙○○所駕駛車輛之擋風玻璃上再摔落於地面，並因此受有頭
部外傷併頭皮深度裂傷、頭皮缺損、胸部挫傷併左第五肋骨骨折、雙肘挫傷併擦傷及
頸椎、背部挫傷之傷害。乙○○於肇事後，隨救護車送甲○○至國軍八○六總醫院附
設民眾診療服務處急救，並於高雄市政府警察局交通大隊第七分隊警員前往醫院查詢
時，即自承為肇事者，並接受調查與裁判。案經甲○○訴由臺灣高雄地方法院檢察署
檢察官偵查起訴。
    理  由
一、訊據上訴人即被告（下稱被告）乙○○固不否認有於前開時、地駕駛上開車號汽
    車在前揭路口與告訴人甲○○所騎乘之機車發生交通事故之事實，惟矢口否認有
    任何過失行為，辯稱：伊是綠燈通過路口，是告訴人逆向騎乘在民昌路左邊車道
    ，車速又快，致伊見到告訴人時已來不及，並係告訴人撞上伊云云，惟查：
(一)、據事故發生後，高雄市政府警察局交通大隊第七分隊員警至現場處理時所測繪之
    道路交通事故調查報告表及所拍攝之車禍現場與車損相片所呈︰被告所駕駛之車
    道為德民路，該路路寬約二十一點五公尺，並剛新鋪設柏油路面，故路面尚未漆
    劃標線，告訴人甲○○係騎乘在民昌街，該路路寬則為十點六公尺，被告所駕駛
    汽車於肇事後，於地上分別留有二條為︰五點九公尺及六公尺長之煞車痕，又該
    煞車痕前則有告訴人機車倒地後所留之刮地痕，長約十八點七公尺，並距離德民
    路分向限制線之延伸線約二點二公尺，而該刮痕起點位置係位於民昌街由北往南
    方向之車道內，車輛受損部位各為被告之自小客車係車頭前方與左前方之保險桿
    處及前擋風玻璃處受損，而告訴人所騎乘之機車則係機車車頭右前方之擋泥板及
    右側腳踏板處受損，又證人即至現場處理員警許績益、黃祈福亦到庭證稱︰本件
    事故之撞擊位置係機車所留刮地痕之起點，且被告車輛左前方之保險桿有撞擊痕
    跡，而左前方之輪胎並無發現有撞擊痕，然本件事故係告訴人車被撞開，故不可
    能告訴人騎乘機車撞及被告車輛輪胎等語（見原審八十九年八月二十二日訊問筆
    錄）。並依一般公路汽車煞車距離、行車速度對照表進行換算，就新築之乾燥瀝
    青路面，被告所留上開之二條煞車痕，其當時車速約為三十五公里至四十公里間
    ，及被告所騎乘機車遭撞及倒地之刮痕等跡證，被告當時雖未超速，但通過該交
    岔路口時之車速頗快，且無欲減速之跡象。並參酌一般駕駛人行進紅綠燈路口，
    遇燈號變換之際，為能順利通行，常加速疾馳通過之情，堪認本件事故之發生，
    係因被告於行駛德民路上，遇燈號變換，為順利通過德民路與民昌街之交岔路口
    ，而快速行駛，竟疏未注意於民昌街上之告訴人亦按燈號前進欲穿越該路口，致
    煞避不及而撞上告訴人所騎乘之機車。
(二)、按汽車行駛時，駕駛人應注意車前狀況，並隨時採取必要之安全措施，又行車起
    步前應注意前後左右有無障礙或車輛行人，並應讓行進中之車輛、行人優先通行
    ，道路交通安全規則第九十四條第三項及第八十九條第六款分別定有明文。被告
    考領有適當之自小客車駕照，並依其智識與能力，自當知之甚明，並依事故當時
    之天候晴朗、有日間自然光線、市區道路○路面乾燥、無缺陷、亦無障礙物，且
    視距良好情形，有前揭道路交通事故調查報告表載述明確，即無不能注意之情事
    ，被告竟疏未注意車前之人、車動態，而在前開路口撞及告訴人致生本件事故，
    其就本件事故之發生負有過失甚為明確，是其前開辯詞，顯與跡証不符，並不足
    採。而告訴人甲○○確因本件交通事故，致受有頭部外傷併頭皮深度裂傷、頭皮
    缺損、胸部挫傷併左第五肋骨骨折、雙肘挫傷併擦傷及頸椎、背部挫傷之傷害，
    有國軍八○六總醫院附設民眾診療服務處所開立之診斷證明書一紙在卷足憑，是
    告訴人所受傷害與被告之上開過失行為間具有相當因果關係，至於告訴人雖自承
    先在民昌街口等紅綠燈，待綠燈時行駛，惟因德民路口較民昌街寬，故民昌街之
    視野應較寬廣，告訴人竟疏未注意讓行進中之車輛通行，逕行通過上開路口，就
    本件事故之發生，亦有疏失，但被告就本件事故之發生已有如前所述之過失，並
    不得據此而認被告無庸就其過失犯行負責，本件事證明確，被告犯行堪以認定。
二、核被告乙○○所為，係犯刑法第二百八十四條第一項前段之過失傷害罪。被告於
    肇事後，在警員前往醫院查詢、處理時，於其上開犯行未為任何有偵查犯罪職權
    之公務員知悉前，即向到場處理警員自承其為肇事者，已據證人即現場處理員警
    黃祈福結證明確，應依刑法第六十二條前段規定減輕其刑。被告前開過失犯罪事
    證既明，原審法院乃依刑法第二百八十四條第一項前段、第六十二條前段、第四
    十一條第一項前段（刑法第四十一條於九十年一月十日公布修正，原第四十一條
    內容之最重本刑改為五年以下有期徒刑，並修正為第一項，原審未及審酌，應予
    更正之），罰金罰鍰提高標準條例第一條前段、第二條之規定，並審酌被告前未
    曾受有期徒刑以上刑之宣告，其未注意車前狀況之過失程度尚屬輕微，告訴人對
    於本件車禍事故之發生亦有未讓行進中車輛通行之疏失，本件車禍事故對告訴人
    所生損害不大，被告犯後態度良好等一切情狀，量處拘役五十日，又諭知以三百
    元折算一日之易科罰金折算標準，認事用法均無不合，量刑亦稱允妥，被告上訴
    意旨否認肇事過失，指摘原判決不當，即無理由，應予駁回。又被告前未曾受有
    期徒刑以上刑之宣告，因一時失慮，偶罹刑典，事後已坦承犯行，並與被害人達
    成民事和解，賠償被害人損失，又表悔意，經此刑之宣告後，應知警惕而無再犯
    之虞，本院因認暫不執行其刑為當，予以宣告緩刑二年，用啟自新。
據上論斷，應依刑事訴訟法第三百六十八條、第七十四條第一款，判決如主文。
本案經檢察官董明正到庭執行職務。
中    華    民    國         九十       年      二      月    二十一    日
                              臺灣高等法院高雄分院刑事第八庭
                                  審判長法官  郭雅美
                                        法官  莊飛宗
                                        法官  洪兆隆
右正本證明與原本無異。
不得上訴。
                                      書記官  葉淑華
中    華    民    國         九十       年      二      月    二十三    日
附錄本案論罪科刑法條全文：
刑法第二百八十四條第一項：
因過失傷害人者，處六月以下有期徒刑，拘役或五百元以下罰金。致重傷者，處一年
以下有期徒刑，拘役或五百元以下罰金。
                                                                      Ｈ


司法院資訊處製作；財團法人民間司法改革基金會備份。
